【裁判字號】    90,自,7
【裁判日期】    900510
【裁判案由】    公共危險
【裁判全文】
臺灣臺東地方法院刑事裁定                                九十年度自字第七號
    自  訴  人  乙○○
    被      告  甲○○
                彭健富
右列被告因公共危險案件，經自訴人提起自訴，本院判決如左：
    主  文
本件自訴不受理。
    理  由
一、自訴意旨略以：自訴人乙○○於民國（下同）八十九年二月二十八日駕駛車牌號
    碼ＦＸ－五九九九號自小客車由臺東縣都蘭往臺東方向行駛，同日十五時二十分
    許，被告甲○○因從光復路由南往北方向超車，致被告甲○○所駕駛之拼裝車後
    保險桿於上開路段、四維路口拖住伊汽車之保險桿而發生車禍；對當日昏迷後送
    行政院衛生署臺東醫院（下稱臺東醫院）所檢驗酒精濃度之抽血樣本，是否係伊
    所有，存有懷疑；且自訴人由財團法人慈濟佛教綜合醫院轉院回馬偕醫院臺東分
    院（下稱馬偕醫院）復健時，共同被告彭健富即本案之承辦警員始到院掣作違反
    道路交通事件通知單，並以公共危險移送偵辦；又依卷內車禍現場照片，顯與伊
    記憶中之現場狀況不同，故伊認現場已被移動，被告甲○○、彭健富應係回到現
    場湮滅案發之證據云云。
二、按不得提起自訴而提起者，應諭知不受理之判決，刑事訴訟法第三百三十四條定
    有明文，又犯罪之被害人得提起自訴，刑事訴訟法第三百十九條第一項固定有明
    文，惟此之被害人係指犯罪之直接被害人而言，而所謂直接被害人，係指其法益
    因他人之犯罪而直接受其侵害者而言，若非犯罪之直接被害人，依法即不得提起
    自訴（參見最高法院三十二年度非字第六八號、四十二年度台非字第一八號判例
    ）；而刑法第一百六十五條之湮滅證據罪，其所保護者係國家之司法搜索權，縱
    其犯罪結果於私人權益不無影響，惟其直接侵害者仍為國家法益，私人僅係間接
    被害人，依法不得提起自訴（最高法院二十六年上字第一一二一號判例參照）。
三、訊據被告彭健富、甲○○均否認有自訴人所指之犯行，均辯稱：並無湮滅證據等
    語。經查：自訴人酒後駕駛上開汽車於上開時、地與被告甲○○所駕駛前揭拼裝
    車發生車禍肇事，被告彭健富經民眾報案抵達現場，將自訴人送臺東醫院急救，
    並抽血測得血液中酒精濃度為二四一點五ＭＧ／ＤＬ（換算後呼氣酒精濃度約為
    每公升一點二○七毫克）後，即依現場填載道路交通事故調查表、繪製現場圖、
    拍攝現場照片等情，業據被告彭健富供稱在卷，核與被告甲○○供述情節相符，
    而對自訴人血液中酒精濃度抽血所檢驗之體檢與檢驗單姓名相同，有臺東醫院九
    十年四月十九日九十東醫社字第九○○一九七八號函暨所附自訴人急診病歷表、
    檢驗室報告單各一紙在卷可稽，是前揭檢驗單中之血液，確係由自訴人體中所抽
    取無疑。此外復有道路交通事故調查表、舉發違反道路交通管理事件通知書、現
    場照片多幀、被告彭健富之報告書、臺東醫院八十九年九月二十日八九東醫社字
    第四六○六號函、內政部警政署刑事警察局函八十九年九月十八日（八九）行鑑
    一三五二五八號函、臺灣臺東地方法院檢察署檢察官八十九年度偵字第一○○二
    號聲請簡易判決處刑書、本院八十九年度東交簡第一四七號判決書等件在卷可稽
    ，是自訴人所自訴之內容顯有誤會。且參諸被告彭健富供述與自訴人及被告甲○
    ○均非親非故，而被告甲○○因拼裝車未經核准領用牌照行駛，亦遭伊開單舉發
    ，有舉發違反道路交通管理事件通知書一紙在卷可稽，益徵被告彭健富、甲○○
    應無共同湮滅關於他人刑事被告案件證據之犯行，應堪採信認。況本件自訴人自
    訴被告二人涉犯湮滅證據，揆諸前開說明，湮滅證據罪係直接侵害國家法益，依
    前揭法文規定及判例、判決意旨，本件自訴人並非被告犯罪之直接被害人，不得
    提起自訴，爰依刑事訴訟法第三百四十三條準用同法第三百零七條之規定，不經
    言詞辯論逕為諭知自訴不受理之判決。
據上論斷，應依刑事訴訟法第三百三十四條、第三百四十三條、第三百零七條，判決
如主文。
中      華       民       國     九十     年      五     月      十     日
                                  臺灣臺東地方法院刑事庭
                                      法  官  陳兆翔
右正本證明與原本無異。
如不服本裁定，應於裁定送達後五日內，向本院提出抗告狀。（須附繕本）
「切勿逕送上級法院」
                                      書記官  蘇美琴
中      華       民       國     九十     年      五     月      十     日


司法院資訊處製作；財團法人民間司法改革基金會備份。
